【裁判字號】    96,訴,938
【裁判日期】    970229
【裁判案由】    偽造文書
【裁判全文】
臺灣雲林地方法院刑事判決               96年度訴字第938號
公  訴  人  臺灣雲林地方法院檢察署檢察官
被      告  丁○○
                    （另案在臺灣雲林第二監獄執行中）
上列被告因偽造文書案件，經檢察官提起公訴（96年度偵緝字第
345號、第346號、第347號 ），被告於準備程序中就被訴事實為
有罪之陳述，本院合議庭裁定由法官一人進行簡式審判程序，判
決如下：
    主      文
丁○○行使偽造私文書，足以生損害於公眾及他人，處有期徒刑
伍月，減為有期徒刑貳月又拾伍日，如附表編號所示「甲○○
」之署名共枚沒收之；又行使偽造私文書，足以生損害於公眾
及他人，處有期徒刑陸月，減為有期徒刑月，如附表編號所
示「甲○○」之署名共枚沒收之；又行使偽造私文書，足以生
損害於公眾及他人，處有期徒刑柒月，如附表編號所示「甲○
○」之署名共枚沒收之。應執行有期徒刑拾壹月，如附表編號
至所示「甲○○」之署名共玖枚沒收之。
    事實及理由
壹、犯罪事實：
一、丁○○前於民國93年間，因在內政部警政署國道公路警察局
    所開立之舉發違反道路交通管理事件通知單上偽造「甲○○
    」署名之行使偽造私文書案件，經本院斗六簡易庭於95年11
    月16日，以95年度六簡字第559 號判處有期徒刑4 月確定。
    竟仍不思悔改，分別於：
  (一)96年4 月8 日18時13分許，丁○○駕駛車號9557-LZ 號自用
    小客車，行經國道1 號高速公路南向225 公里路段（彰化縣
    溪州鄉境）時，因違規超速為值勤之警員攔停，警員並當場
    掣單舉發，丁○○為脫免罰責，竟基於行使偽造私文書之犯
    意，主張其為「甲○○」本人，並以複寫方式，在警員所開
    立如附表編號所示之舉發違反道路交通管理事件通知單之
    「收受通知聯者簽章」處，偽造「甲○○」之署名共計3 枚
    （起訴書均將第一聯之「通知聯」誤載為「迴覆聯」），表
    示已收受該通知單之意思，再將該通知單之移送聯及存根聯
    交還值勤警員而行使該偽造私文書，足以生損害於警察機關
    對於違反道路交通管理事件稽查舉發之正確性及甲○○。
  (二)96年4 月13日14時許，丁○○駕駛前揭小客車行經雲林縣虎
    尾鎮○○○○ ○路建國段時，因違規超速為值勤之警員攔停，
    警員並當場掣單舉發，丁○○又為脫免罰責，復基於行使偽
    造私文書之犯意，主張其為「甲○○」本人，並以複寫方式
    ，在警員所開立如附表編號所示之舉發違反道路交通管理
    事件通知單之「收受通知聯者簽章」處，偽造「甲○○」之
    署名共計3 枚，表示已收受該通知單之意思，再將該通知單
    之移送聯及存根聯交還值勤警員而行使該偽造私文書，足以
    生損害於警察機關對於違反道路交通管理事件稽查舉發之正
    確性及甲○○。
  (三)96年5月16日12時47 分許，丁○○駕駛前揭小客車行經雲林
    縣斗六市○○路○ 段與四維路之交岔路口時，因有闖紅燈之
    違規行為，為值勤之警員攔停，警員當場掣單舉發，丁○○
    為脫免罰責，再基於行使偽造私文書之犯意，主張其為「甲
    ○○」本人，並以複寫方式，在警員所開立如附表編號所
    示之舉發違反道路交通管理事件通知單之「收受通知聯者簽
    章」處，偽造「甲○○」之署名共計3 枚，表示已收受該通
    知單之意思，再將該通知單之移送聯及存根聯交還值勤警員
    而行使該偽造私文書，足以生損害於警察機關對於違反道路
    交通管理事件稽查舉發之正確性及甲○○。
二、嗣經甲○○向交通部公路總局嘉義區監理所雲林監理站提出
    申訴，交由警方調查後，始查知上情。
貳、認定犯罪事實所憑之證據及理由：
一、本案被告丁○○所犯之罪，均係死刑、無期徒刑、最輕本刑
    為3 年以上有期徒刑以外之罪，其於準備程序就前揭被訴事
    實為有罪之陳述，經受命法官告知簡式審判程序之旨，並聽
    取其與公訴人之意見後，本院合議庭裁定由受命法官獨任進
    行簡式審判程序，是本案之證據調查，依刑事訴訟法第273
    條之2 規定，不受同法第159 條第1 項、第161 條之2 、第
    161 條之3 、第163 條之1 及第164 條至第170 條規定之限
    制，合先敘明。
二、上開犯罪事實，業據被告在本院審理中均坦承不諱（見本院
    卷第49頁反面），核與被害人甲○○在警詢中陳述情節相符
    （見96年度偵字第5848號卷第3 頁至第3 頁反面；96年度偵
    字第5732號卷第4 頁至第6 頁；96年度偵字第5993號卷第4
    頁至第6 頁），且經證人洪志仁證述屬實（見96年度偵字第
    5732號卷第12頁至第15頁），復有前揭舉發違反交通管理事
    件通知單移送聯及存根聯共6 紙在卷可稽（見96年度偵字第
    5848號卷第6 頁；96年度偵字第5732號卷第30頁；本院卷第
    36頁、第38頁、第44頁、第46頁），足認被告之自白與事實
    相符，可以採信，本件事證明確，被告犯行洵堪認定，應依
    法論科。
、論罪科刑之理由：
一、核被告所為，均係犯刑法第216 條、第210 條之行使偽造私
    文書罪。其偽造「甲○○」署名之行為係偽造私文書之部分
    行為；其偽造私文書後復持以行使，偽造私文書之低度行為
    應為行使偽造私文書之高度行為所吸收，均不另論罪。
二、被告前述3 個犯行，犯罪時間及地點均不相同，顯係出於各
    別犯意所為，應分論併罰。
三、爰審酌被告前已因偽造「甲○○」署名之行使偽造私文書案
    件，經本院判決罪刑確定，有起訴書、判決書（見本院卷第
    18頁至第19頁）及臺灣高等法院被告前案紀錄表附卷可憑，
    竟仍不思記取教訓，改過向善，仍繼續為前述犯行，躲避違
    規罰則，殊不可取，亦對甲○○造成莫大之困擾，然本院念
    及被告坦承犯行，甲○○亦到庭表示願意原諒被告，暨被告
    自承僅國中畢業，智識程度不高等一切情狀，分別量處如主
    文所示之刑。公訴人就被告前述3 次犯行，分別具體求刑有
    期徒刑6 月、7 月及8 月，未慮及甲○○已經原諒被告之情
    狀，尚嫌過重，併此陳明。
四、按中華民國96年罪犯減刑條例第5 條規定，「本條例施行前
    ，經通緝而未於中華民國96年12月31日以前自動歸案接受偵
    查、審判或執行者，不得依本條例減刑。」考其立法目的，
    在於鼓勵通緝犯自動歸案接受偵查、審判或執行，且有失權
    之效果，是條文之解釋自應採限縮解釋，僅就條文所明定之
    情形予以適用。從而，本院認為該條之規定，應以「個案犯
    行」為規範對象，申言之，若被告在該條例施行前，因某個
    案遭通緝，且未於96年12月31日以前自動自動歸案接受偵查
    、審判或執行者，僅不得就該個案犯行邀減刑之寬典，至於
    被告之其他犯行則不當然受影響。且在該條例施行後，經通
    緝而未於中華民國96年12月31日以前自動歸案接受偵查、審
    判或執行者，並未明定不得減刑，自不得逕以條文之擴張解
    釋剝奪被通緝人受減刑寬典之機會，而應回歸該條例第2 條
    之「原則減刑，例外不減刑」之原則，予以減刑。經查，被
    告於該條例施行前之96年1 月4 日，已經臺灣雲林地方法院
    檢察署以乙○明執火緝字第9 號通緝在案，至96年11月16日
    方為警緝獲歸案，有雲林縣警察局96年11月22日雲警刑偵2
    字第0961902345號函、被告通緝案件資料表（見96年度偵緝
    字第345 號卷第2 頁、第12頁）及查捕逃犯作業查詢表（見
    96年度偵字第5848號卷第7 頁）在卷可稽，然被告遭通緝之
    案件，乃係其前述遭本院斗六簡易庭判處有期徒刑4 月確定
    之行使偽造私文書案件，有臺灣高等法院被告前案紀錄表附
    卷可佐，與本案被告之犯行無涉，依前揭說明，不能以被告
    遭通緝之該案核屬該條例第5 條所定不得減刑之情形，即謂
    被告本件犯行亦不能減刑。再者，被告本件犯行雖由臺灣雲
    林地方法院檢察署檢察官通緝在案，後因遭查獲送監執行而
    撤銷通緝，非屬自動歸案之情形，然被告本案通緝之時間在
    96年11月29日，有臺灣雲林地方法院檢察署檢察官撤銷通緝
    書1 紙在卷供參（見96年度偵緝字第345 號卷第9 頁），係
    在該條例96年7 月16日施行後，參照前述說明，亦不合該條
    所定不得減刑之要件。是被告犯罪事實欄一之(一)、(二)犯行，
    犯罪時間既在96年4 月24日以前，又無不得減刑之情形，自
    應依照該條例第2 條第1 項第3 款及第7 條之規定諭知其減
    得之刑，再依同條例第11條之規定，定其應執行之刑。
五、如附表編號至所示之「甲○○」署名共計9 枚（含其中
    未扣案，但無法證明業已滅失之該通知單之「通知聯」上的
    「甲○○」署名共3 枚），均應依刑法第219 條之規定沒收
    之。
肆、應適用之法律：
    依刑事訴訟法第273 條之1 第1 項、第299 條第1 項前段，
    刑法第216 條、第210 條、第219 條、第51條第5 款，中華
    民國96年罪犯減刑條例第2 條第1 項第3 款、第7 條、第11
    條，判決如主文。
本案經檢察官丙○○到庭執行職務。
中    華    民    國    97    年    2     月    29    日
                  刑事第五庭    法  官  王  紹  銘
以上正本證明與原本無異。
如不服本判決，應於判決收受後10日內，向本院提出上訴狀（須
附繕本）。
                                書記官  洪  秀  虹
中    華    民    國    97    年    2     月    29    日
附錄論罪科刑法條：
中華民國刑法第210條（偽造變造私文書罪）：
偽造、變造私文書，足以生損害於公眾或他人者，處5年以下有
期徒刑。
中華民國刑法第216條（行使偽造變造或登載不實之文書罪）：
行使第210條至第215條之文書者，依偽造、變造文書或登載不實
事項或使登載不實事項之規定處斷。
附表：被告偽造「甲○○」之署名一覽
┌──┬─────────────┬─────┬──────┐
│編號│        文件名稱          │偽造「張煌│  證據出處  │
│    │                          │宜」署名之│            │
│    │                          │數量      │            │
├──┼─────────────┼─────┼──────┤
│  │內政部警政署國道公路警察局│署名共3 枚│96年度偵字第│
│    │96年4 月8 日Z00000000 號舉│          │5848號卷第6 │
│    │發違反道路交通管理事件通知│          │頁；本院卷第│
│    │單【共一式三聯，分別為通知│          │38頁        │
│    │聯（未扣案）、移送聯及存根│          │            │
│    │聯】                      │          │            │
├──┼─────────────┼─────┼──────┤
│  │雲林縣警察局96年4 月13日雲│署名共3 枚│本院卷第44頁│
│    │警交字第KAE071170 號舉發違│          │、第46頁    │
│    │反道路交通管理事件通知單【│          │            │
│    │共一式三聯，分別為通知聯（│          │            │
│    │未扣案）、移送聯及存根聯】│          │            │
├──┼─────────────┼─────┼──────┤
│  │雲林縣警察局96年5 月16日雲│署名共3枚 │96年度偵字第│
│    │警交字第KAE293434 號舉發違│          │5732號卷第30│
│    │反道路交通管理事件通知單【│          │頁；本院卷第│
│    │共一式三聯，分別為通知聯（│          │36頁        │
│    │未扣案）、移送聯及存根聯】│          │            │
└──┴─────────────┴─────┴──────┘


司法院資訊處製作；財團法人民間司法改革基金會備份。
